臺灣士林地方法院民事判決　　　　　　 99年度重訴字第271號
原　　　告　李素梅
訴訟代理人　魏婉菁律師
　　　　　　林志強律師
複　代理人　高鳳英律師
被　　　告　江衍茂
訴訟代理人　高若雯
訴訟代理人　吳啟玄律師
　　　　　　吳啟豪律師
上列當事人間排除侵害等事件，本院於中華民國100 年3 月29日
言詞辯論終結，判決如下：
    主  文
被告應將設置於臺北市○○區○○段一０七之四地號土地上如附
圖左側院所示位置之兩個車擋拆除。
被告應將坐落於臺北市○○區○○段一０七之四地號土地上如附
圖所示Ｂ部分、面積貳拾平方公尺之雨遮拆除。
被告應將臺北市○○區○○段一０七之四地號、如附圖所示Ａ部
分範圍、面積壹佰伍拾貳點貳伍平方公尺之土地返還予原告及全
體共有人。
被告應自民國九十九年八月三十一日起至返還第三項所示土地之
日止，按月給付原告新臺幣貳仟佰陸拾捌元。
原告其餘之訴駁回。
訴訟費用（除減縮部分外）由被告負擔。
本判決第一、二項於原告以新臺幣柒拾玖萬元供擔保後，得假執
行，但被告如以新臺幣貳佰拾肆萬陸仟元為原告預供擔保，得
免為假執行。
本判決第三項於原告以新臺幣伍佰貳拾萬元供擔保後，得假執行
，但被告如以新臺幣壹仟伍佰伍拾貳萬玖仟伍佰元為原告預供擔
保，得免為假執行。
本判決第四項於原告按月以新臺幣捌佰元供擔保後得假執行，但
被告如按月以新臺幣貳仟佰陸拾捌元為原告預供擔保得免為假
執行。
原告其餘假執行之聲請駁回。
    事  實  及  理  由
一、按訴狀送達後，原告不得將原訴變更或追加他訴。但被告同
    意、擴張或減縮應受判決事項之聲明者，不在此限，民事訴
    訟法第255 條第1 項第1 款、第3 款定有明文。本件原告起
    訴時訴之聲明為「(一)被告應將設置於臺北市○○區○○段10
    7 之4 地號土地（下稱系爭土地）上如起訴狀附圖一所示之
    車檔（實際面積以地政機關實際測量為準）拆除。(二)被告應
    將坐落臺北市○○區○○段107 之4 地號土地上如起訴狀附
    圖二所示採光罩（實際面積以地政機關實際測量為準）拆除
    ，將該部分之土地返還予全體共有人，並應自本起訴狀繕本
    送達之翌日起至拆除採光罩、返還該部分土地之日止，按月
    給付原告相當租金之不當得利金額（實際金額待地政機關實
    地測量占用面積後計算之）。」，嗣於訴訟中，多次變更聲
    明，最後變更之聲明為「(一)被告應將設置於系爭土地上如附
    圖左側院所示位置之兩個車擋拆除。(二)被告應將坐落於系爭
    土地上如附圖所示B 部分、面積計23平方公尺之雨遮（採光
    罩）拆除。(三)被告應將系爭土地如附圖所示A 部分範圍、面
    積152.25平方公尺之土地，返還予原告及全體共有人，暨自
    99 年8月31日起至返還日止，按月給付原告新臺幣（下同）
    5,919 元。」，核其所為，係屬擴張並補充應受判決事項之
    聲明，且被告不抗辯而為本案之言詞辯論，揆諸前開規定，
    自應准許。
二、原告起訴主張：原告係「南京Garden二期」社區中門牌號碼
    臺北市○○區○○路59巷20弄33號5 樓建物暨坐落基地即系
    爭土地應有部分10萬分之19056 之所有權人，被告江衍茂係
    「南京Garden二期」社區中門牌號碼臺北市○○區○○路59
    巷20弄33號1 樓建物暨坐落基地即系爭土地應有部分10萬分
    之16126 之所有權人，系爭土地如附圖編號A 即斜線所示、
    面積152.25平方公尺之左、後院部分（下稱系爭公共空間）
    ，依使用執照所載係規劃作為花園景觀及機車、自行車停車
    位使用，就系爭公共空間之使用，「南京Garden二期」社區
    管理規約並無專供一樓住戶使用之約定，全體住戶亦未就系
    爭公共空間有特定住戶始有使用權之決議，被告未經全體共
    有人同意，竟於系爭土地搭建如附圖所示之車檔2 個及於編
    號B 所示位置，搭建面積23平方公尺之雨遮（採光罩），已
    違反公寓大廈管理條例第7 條前段、第8 條、第9 條第1 、
    2 項、第16條第2 項前段之規定，嚴重侵害其他共有人之權
    利，並受有相當於租金額計算之不當得利，爰依民法第184
    條、第767 條及第821 條規定請求被告拆除車檔、採光罩並
    返還系爭土地如附圖所示編號A 部分之土地，並依民法第17
    9 條規定請求被告按月給付依申報地價年息10％計算之不當
    得利損害金5,919 元等語。並聲明：(一)被告應將設置於系爭
    土地上如附圖左側院所示位置之兩個車擋拆除。(二)被告應將
    坐落於系爭土地上如附圖所示B 部分、面積計23平方公尺之
    雨遮（採光罩）拆除。(三)被告應將系爭土地如附圖所示A 部
    分範圍、面積計152.25平方公尺之土地返還予原告及全體共
    有人，暨自99年8 月31日起至返還日止，按月給付原告5,91
    9 元。(四)願供擔保，請准宣告假執行。
三、被告則以：系爭公寓大廈之1 、2 、3 、6 樓住戶業已同意
    系爭公共空間由一樓住戶使用，且所有住戶於96年1 月26日
    區分所有權人會議業經決議系爭公共空間之使用權歸屬於一
    樓住戶，並定有南京花園大廈二期管理規約（下稱新管理規
    約），其中第19條第6 項記載「本廈一樓後花園機車停車位
    因住戶使用不便，故協議機車改停放地下室停車場，因機車
    改停放地下室停車場缺少遙控器部分由一樓所有權人負擔費
    用，唯一樓所有權人不得變更後花園之外觀（僅只有使用權
    ，如管理委員會或住戶欲進入不得拒絕。）」，是系爭公共
    空間依民法第820 條規定，由一樓住戶使用實無爭議云云資
    為抗辯，並聲明：(一)原告之訴及假執行之聲請均駁回。(二)如
    受不利判決，願供擔保請准宣告免為假執行。
四、兩造不爭執之事實：
  (一)原告李素梅係「南京Garden二期」社區中門牌號碼臺北市○
    ○區○○路59巷20弄33號5 樓建物暨坐落基地即系爭土地應
    有部分10萬分之19056 之所有權人。
  (二)被告江衍茂係「南京Garden二期」社區中門牌號碼臺北市○
    ○區○○路59巷20弄33號1 樓建物暨坐落基地即系爭土地應
    有部分10萬分之16126 之所有權人。
  (三)坐落系爭土地上、如附圖編號A 即斜線所示、面積152.25平
    方公尺之左、後院部分，依使用執照所載係規劃作為花園景
    觀及機車、自行車停車位。
  (四)被告江衍茂於系爭土地上，搭建如附圖所示之車檔2 個及於
    編號B 所示位置，搭建面積23平方公尺之雨遮。
五、得心證之理由：本件原告主張被告無權占用系爭公共空間之
    事實，為被告所否認，而以前開情詞置辯，是本件兩造之爭
    點，即在於：(一)被告江衍茂占有使用系爭公共空間，是否有
    合法權源？該部分是否經區分所有權人決議或規約約定由被
    告專用？(二)原告得請求之不當得利損害金為若干？茲分述如
    下：
  (一)被告江衍茂占有使用系爭公共空間，是否有合法權源？該部
    分是否經區分所有權人決議或規約約定由被告專用？
  1.按當事人主張有利於己之事實者，就其事實有舉證之責任，
    民事訴訟法第277 條前段定有明文。本件被告主張區分所有
    權人會議業已決議並於規約中約定系爭公共空間由被告專用
    之事實，既為原告所否認，即應由被告就此有利於己之事實
    負擔舉證責任。而被告主張其就系爭公共空間有專用權乙節
    ，無非以其所提被證1 「新管理規約」（本院卷第32頁背面
    ）及證人劉士彤、簡銘賜、高若雯之證詞、其與證人林朝傑
    所簽定之和解書、其配偶高若雯與證人林朝傑之電話錄音譯
    文等為證，然查，被告所提被證1 「新管理規約」第9 頁僅
    為一張傳真用紙，與前8 頁之字體大小格式不同，且無管理
    委員會之用印，該頁右下角亦無主管機關臺北市政府卷宗之
    頁碼編號，而臺北市政府留存報備之南京花園大廈二期管理
    規約，並無被告所提被證1 「新管理規約」中第19條第6 項
    「本廈一樓後花園機車停車位因住戶使用不便，故協議機車
    改停放地下室停車場，因機車改停放地下室停車場缺少遙控
    器部分由一樓所有權人負擔費用，唯一樓所有權人不得變更
    後花園之外觀（僅只有使用權，如管理委員會或住戶欲進入
    不得拒絕。）」之記載，則被告所提被證1 「新管理規約」
    第9 頁形式上已難認為真正。
  (二)次查，被告雖主張96年1 月26日區分所有權人會議業已決議
    系爭公共空間由一樓住戶專用，然據證人即當日會議之記錄
    胡永信於本院99年度訴字第1011號民事事件（下稱前開民事
    事件）到庭證稱：住戶規約是伊事先擬好的，當天會議有給
    6 位區分所有權人、建商等，當日會議沒有討論一樓後花園
    使用相關事宜，但是有針對這部分提及那邊原本是一個鐵門
    ，有上鎖，建商要給鑰匙，當時沒有人住進去，所以有談到
    需不需要馬上給鑰匙，但當時沒有討論，因為住戶的約定專
    用、共用並沒有提到。前開會議沒有表決同意「一樓住戶可
    以專用一樓後花園，其他住戶不得使用」，管理規約是由伊
    送臺北市政府報備，分管的部分，伊會放在約定分管的部分
    ，不會放在其他事項，江衍茂所提新管理規約第19條第6 項
    之文字其並無印象。伊記得當時有討論到劉士彤要提供地下
    室遙控器，當時說如果因為大家使用不是那麼高，機車先停
    在汽車前或後，但沒有表決一樓後花園是否大家不要停，停
    到地下室。只有討論到，沒有表決，他有說他願意提供遙控
    器，給大家方便，一樓後面停車位，有無約定要給一樓專用
    ，當天真的沒有提到等語（本院卷第94-95 頁、102 頁背面
    ），及證人即代理一樓住戶出席之簡銘賜證述：「（問）當
    日會議是否有討論一樓後花園使用相關事宜？如有，討論內
    容及結論為何？（答）剛開始沒有談，最後劉士彤有說一樓
    後面能不能讓一樓使用，其他人說是公設，住戶自己協議，
    協議好就可以。劉先生有說原則上一樓鑰匙給他們一人一支
    ，但機車不要牽進來。看水電或其他公設可以進來。但我沒
    有印象其他住戶有沒有說贊成或反對，但我記得劉先生有叫
    胡先生那幾條要加進去。後來有加沒加，我沒有印象，住戶
    也沒有說贊成或反對，我告訴劉，如果以後買賣，這份要給
    買方看。劉士彤當時是第一屆主委。其他人有說一樓不能占
    為使用、不能違建。」、「（問）前開會議是否曾表決同意
    『一樓住戶可以專用一樓後花園，其他住戶不得使用』？（
    答）應該沒有這樣講，那是公設大家可以使用，應該是針對
    摩托車，怕進去會吵到。（問）針對機車停車位，有無討論
    或決議？（答）沒有。他們有說地下室也可以停摩托車，不
    知道是誰。那天會議大家都是純聊天，因為規約都已經做好
    了。只是劉說要把他加進去。」、「（問）有無表決要加記
    第19條第6 項？（答）…當時在聊天，有的人說好，有人沒
    說什麼，從頭到尾都沒有正式的表決。（問）住戶有無同意
    不要將機車停在一樓？（答）沒有提到。」、「（問）第19
    條第6 項形諸文字後，有無再經過各區分所有權人的同意？
    （答）沒有。這是他們開完會後，我說那條他們沒有反對，
    要補進去，我才能給買方。他們開完會後，才給我這份文件
    。」等語（本院卷第139 頁背面至141 頁），再據證人林朝
    傑到庭證稱：當日會議有討論一樓後花園使用相關事宜，但
    有沒有結果伊忘了。前開會議沒有表決同意「一樓住戶可以
    專用一樓後花園，其他住戶不得使用」，當天沒有說要加進
    第19條第6 項等語（本院卷第96頁背面至98頁），可認「南
    京Garden二期」社區第一次區分所有權人會議固曾提及系爭
    公共空間使用問題，然僅劉士彤提議由一樓住戶專用，並未
    付諸表決，即全體住戶並未作成「一樓住戶可以專用一樓後
    花園，其他住戶不得使用」之決議或作成「將第19條第6 項
    加入住戶規約」之決議至明。
  (三)至證人劉士彤雖於前開民事事件到庭證述：當日有討論一樓
    後花園使用相關事宜，內容是一樓後面有機車停車位因為進
    出很窄，所以不如給一樓使用，機車停到地下室，前開會議
    曾表決同意「一樓住戶可以專用一樓後花園，其他住戶不得
    使用」、當日會議有加入第19條第6 項文字，並現場由胡永
    信打成記錄，在場住戶均有簽名等情（本院卷第108-110 頁
    ），然其所稱現場由胡永信打成記錄之證詞與其前於臺灣士
    林地方法院檢察署98年度偵字第13852 號刑事案件（下稱系
    爭刑事案件）所稱：「（問）請問劉士彤，當天開會時，是
    否有看過標示部分的文字內容？…事後加的條款，是否有看
    過？（答）沒有文字內容，現場討論做會議紀錄，只是請胡
    先生將開會討論內容報臺北市…後來的條款就沒再看過」等
    語（本院卷第164 頁），顯有不符。再者，依被證1 「新管
    理規約」第9 頁第19條第6 項之文字，係證人劉士彤代其父
    劉奎斗出售系爭一樓房地時，始提供予代書簡銘賜，此據證
    人簡明賜於前開民事事件到庭證述無訛，則證人劉士彤與原
    一樓房地所有權人既為父子，又係其負責代為出售一樓房地
    ，其與系爭公共空間是否約定由一樓住戶專用乙節，實有利
    害關係，是其所為證詞難免有偏頗一樓房地所有權人之嫌，
    已難遽信為真實。
  (四)再查，「南京Garden二期」社區地下停車場除汽車停車位外
    ，並無多餘空間得容納原規劃於系爭公共空間之機車、自行
    車停車位，有照片2 張附於前開民事事件卷內可稽，而一樓
    區分所有權人並未支付任何代價，衡情其他住戶應無決議將
    系爭公共空間由一樓區分所有權人專用而自陷於無法停放機
    車之理。參以「南京Garden二期」社區4 樓住戶陳昭如於系
    爭刑事案件偵查時所言：96年初開第一次管委會時，劉先生
    有提議管理規約第19條第6 項，但因為住戶還沒有完全進住
    ，所以機車先停到地下室，這只是暫時處理方式，但沒提到
    後花園機車格是一樓使用，第一次管委會沒有就第19條第6
    款內容達成共識，因為一、二、三樓住戶還沒有完全進住，
    暫時停到地下室，沒說以後就這樣處理。當時沒有請胡永信
    將討論事項寫進管理規約第19條第6 款，劉先生口頭講而已
    ，劉先生說，等大家都住進來，再將機車停進花園的位置等
    語（本院卷第174-175 頁）及證人即「南京Garden二期」社
    區6 樓住戶林朝傑於前開民事事件到庭證稱：「我是跟她（
    指高若雯）講那次開會有討論1 樓花園的這個區域，有討論
    1 樓要拿遙控器給我們，接著我們就留到下一次開會的時候
    再做文書的確認，可是後來劉先生就沒有開會。」、「（問
    ）對於1 樓後花園的部分，有討論，結論是什麼？（答）只
    有劉先生說要給我1 樓遙控器，叫我們把機車停到地下室。
    （問）你剛剛說劉先生叫我們把機車停到地下室，有無提到
    原來機車停車格的部分要給1 樓住戶使用？（答）不曉得，
    忘了。（問）當時住戶有同意機車停到地下室嗎？（答）當
    時因為1 、2 、3 樓都沒有人住，車位也沒有人用，我們想
    方便4 、5 、6 樓出入所以就把機車停到地下室。（問）當
    天會議有無決定1 樓住戶可以專用1 樓後花園？（答）沒有
    決定。」等語（本院卷第112-113 頁），堪認當日會議雖有
    提及機車停放於地下停車場乙事，然僅暫時之權宜措施，因
    當時尚有半數住戶未進住，故各住戶協議暫時將機車停到地
    下停車場，並無將系爭公共空間約定由一樓區分所有權人專
    用之意。
  (五)再由被告所提被證1 「新管理規約」中第19條第6 項之記載
    「本廈一樓後花園機車停車位因住戶使用不便，故協議機車
    改停放地下室停車場，因機車改停放地下室停車場缺少遙控
    器部分由一樓所有權人負擔費用，唯一樓所有權人不得變更
    後花園之外觀（僅只有使用權，如管理委員會或住戶欲進入
    不得拒絕。）」觀之，一樓所有權人亦無排他之專用權，此
    由被告之前手蘇炳文於系爭刑事案件偵查時所稱：該屋我知
    道有花園的公共設施，前屋主說可以使用，但沒有專用權…
    」等語（本院卷第74頁）及被告訴訟代理人吳啟豪律師於系
    爭刑事案件偵查時所言：「…系爭房屋4 、5 、6 樓的屋主
    ，曾告訴許翌湜花園無專屬使用權…。」等語（本院卷第77
    頁），足認被告於其前手所獲得之資訊應為一樓住戶可使用
    系爭公共空間，但沒有專屬使用權，不得排除其他住戶進入
    使用。
  (六)另被告雖以其與6 樓住戶林朝傑於99年5 月29日簽訂之和解
    書載有：「壹、臺北市○○路59巷20弄33號1 樓周圍之公共
    空間之使用權，全體所有權人確實於96年1 月26日決議歸屬
    台北市○○路59巷20弄33號1 樓住戶所有，乙方就此不再為
    任何爭執。」等文字，主張林朝傑已承認區分所有權人會議
    於96年1 月26日將一樓後花園決議由一樓住戶使用云云。惟
    查，被告僅與林朝傑一人簽訂系爭和解書，惟林朝傑並無權
    代表其他全體住戶表示意見，況據證人林朝傑於前開民事事
    件到庭證述：「（問）為何簽這張和解書？（答）他提告我
    們4 、5 、6 樓，我想說簽給他，看能不能和解，但我說管
    理費要繳給財委，他說好，但到現在也還沒有繳。我是私下
    跟他們和解的。」、「（問）你是否有同意一樓後花園由一
    樓住戶使用？如有，是何時同意？（答）我有，是我簽和解
    書的那天。」、「之前有爭執一樓後花園使用權歸屬，後花
    園本來不是屬於一樓的，當初有機車停車格，我們協調做一
    個架子隔起來，我們從側門進來，其他給一樓使用，當初他
    搬進來的時候，就有跟他討論過，但他不要。」、「（問）
    為何和解書上第1 條記載全體所有權人確實於96年1 月26日
    決議，歸屬一樓住戶所有？（答）那時候我沒有看得很清楚
    ，我想說要簽給他，不要跟一樓的糾纏。」、「（問）他有
    無以其他籌碼要脅你？（答）沒有，我只要求他管理費應該
    要清一清，結算出來，交給財委。他也答應我，但到目前我
    們都沒有收到他的管理費。」等語（本院卷第99頁背面至10
    0 頁），可知證人林朝傑係基於避免訟累及向被告催繳管理
    費等目的，始於99年5 月29日同意被告使用一樓後花園，並
    於同日簽立由被告擬訂之和解書，自難以該和解書認定全體
    住戶於96年1 月26日有作成將一樓後花園供一樓住戶專用之
    決議。
  (七)至被告雖一再以證人林朝傑曾於電話中向證人高若雯承認：
    「如果那張在的話，就沒問題」，而主張那張係指修改後經
    大家簽名同意之規約云云；惟查，該錄音譯文前後相關內容
    係：「江太太（高若雯）：ㄟ可是你知道嗎？劉先生一直跟
    我們講，大家都簽名耶！林朝傑：有簽名的話，有簽名的話
    ，他要拿出來呀！對不對。」、「江太太：他就說他那時交
    接，因為他說他是第一次的主委嘛。林朝傑：對呀！」、「
    江太太：那他說他交接的時候，整份都交給下一個主委了。
    林朝傑：拿給我的時候就沒有那個啦！我不會騙你啦！因為
    他交給我，我也跟他看的很清楚啦！有就有，沒有就沒有啦
    ！」、「江太太：所以是有討論的？林朝傑：是有討論啦！
    」、「江太太：那你的印象是沒有簽名？林朝傑：有簽到簿
    啦，就是我們開會。」、「江太太：所以是有簽名對不對？
    林朝傑：簽名是簽到，我就跟你說是簽到的那張而已…」等
    語（本院卷第118-119 頁），且證人林朝傑亦於前開民事事
    件當庭證稱：「（問）當天第一次住戶大會時你有沒有在修
    改的規約上簽名？（答）沒有，我只有簽簽到簿。（問）劉
    士彤有沒有把修改後的規約交給你？（答）沒有。」、「（
    問）你是否記得你跟原告的太太說過規約第19條第6 項有經
    過大家書面的同意，書面在你當主委的時候遺失了？（答）
    沒有，不是我遺失的，本來就沒了。」等語（本院卷第113
    頁、第99頁背面），顯見證人林朝傑係表明當初討論一樓後
    花園使用問題時，若有經全體住戶同意並有簽名同意之書面
    ，則無後續爭議問題存在，然當時其僅有簽簽到簿，並未於
    被告所謂修改後之規約上簽名，自難以被告所提電話錄音譯
    文，認全體住戶曾作成一樓後花園由一樓住戶專用之決議或
    規約。
  (八)至被告雖援引民法第820 條第1 項規定「共有物之管理，除
    契約另有約定外，應以共有人過半數及其應有部分合計過半
    數之同意行之。但其應有部分合計逾三分之二者，其人數不
    予計算。」，主張系爭公寓大廈1 、2 、3 、6 樓住戶已同
    意由其使用系爭土地如附圖二編號A 所示部分，故其就該部
    分有使用權云云。惟公寓大廈管理條例就區分所有建物部分
    為民法之特別法，自應優先適用公寓大廈管理條例。而「南
    京Garden二期」社區管理規約第2 條第2 項、第3 條第3 項
    第5 款、第10條亦明訂「本公寓大廈法定空地、樓頂平台為
    共用部分，應供全體區分所有權人及住戶共同使用，非經規
    約或區分所有權人會議之決議，不得約定為約定專用部分，
    但起造人或建築業者之買賣契約書或分管契約書已有約定時
    ，從其約定」、「約定專用或約定共用事項應經區分所有權
    人會議決議，應有區分所有權人三分之二以上及其區分所有
    權比例合計三分之二以上出席，以出席人數四分之三以上及
    其區分所有權比例占出席人數區分所有權四分之三以上之同
    意行之。」，則被告既未舉證證明有符合前開出席人數、表
    決權數之區分所有權人會議決議存在，自不得僅以民法第82
    0 條第1 項規定主張其就系爭土地如附圖編號A 所示部分有
    專用權。
  (九)按「規約除應載明專有部分及共用部分範圍外，下列各款事
    項，非經載明於規約者，不生效力：一、約定專用部分、約
    定共用部分之範圍及使用主體。」，公寓大廈管理條例第23
    條第2 項第1 款定有明文。本件被告既無法證明被證1 「新
    管理規約」第9 頁為真正，亦未證明全體住戶曾作成「一樓
    後花園由一樓住戶專用」之決議或有「一樓後花園由一樓住
    戶專用」之規約存在，則其主張有權占用系爭公共空間，即
    難憑採。
  (十)被告於系爭土地如附圖左側院所示位置設置2 個車檔，用以
    排除其他共有人依使用執照所載用途為使用，而其既未能證
    明有何合法之占用權源，則原告依據民法第767 條、第821
    條規定，請求被告拆除車檔、雨遮並將系爭土地如附圖所示
    編號A 、面積152.25平方公尺部分之土地返還予全體共有人
    ，自屬有據。
  (二)原告得請求之不當得利損害金為若干？
  1.按無法律上之原因而受利益，致他人受損害者，應返還其利
    益，民法第179 條前段定有明文。次按無權占有他人土地，
    可獲得相當於租金之使用利益，並致土地所有權人受有同額
    之損害，應為社會之通念，是無權占有人顯係無法律上之原
    因而受利益，土地所有權人自得依不當得利法則，請求返還
    相當於租金之利益。被告既無權占有系爭土地如附圖所示編
    號A 部分土地，自受有相當於租金計算之使用利益。
  2.次按城市地方房屋之租金，以不超過土地及其建築物申報總
    價額年息百分之十為限，此規定於租用基地建築房屋者亦準
    用之，土地法第97條第1 項、第105 條定有明文。而所謂土
    地價額係指法定地價而言，則為土地法施行法第25條所明定
    。又土地法第148 條規定，土地所有權人依土地法所申報之
    地價為法定地價；而依平均地權條例第16條前段雖規定，舉
    辦規定地價或重新規定地價時，土地所有權人未於公告期間
    申報地價者，以公告地價百分之80為其申報地價；惟依平均
    地權條例施行細則第21條規定，公有土地之公告地價即為申
    報地價。經查，系爭土地99年1 月之申報地價為每平方公尺
    24,480元，有系爭土地登記謄本1 件在卷可稽（本院卷第12
    頁），本院審酌系爭公寓大廈附近有國宅，步行約2 分鐘可
    至便利商店，約2-3 分鐘可至最近之公車站牌，開車約5分
    鐘可至附近之賣場，開車約1 分鐘可上麥帥公路，附近均為
    住家，無國小、國中，有99年10月6 日勘驗筆錄1 件在卷可
    稽（本院卷第43頁），被告係於系爭土地如附圖左側院所示
    位置設置2 個車檔，用以排除其他共有人依使用執照所載用
    途為使用，並於系爭土地如附圖編號B 所示位置搭建23平方
    公尺之雨遮使用等情事，認以系爭土地申報地價按年息4 ％
    計算，應為相當。被告占用之面積為152.25平方公尺，則被
    告占用系爭土地可能獲得相當於租金之不當得利金額每月為
    12,424元（計算式：24,480元×4 ％×152.25÷12＝12,424
    元），以原告就系爭土地之應有部分即100,000 分之19,056
    計算，則原告請求被告自99年8 月31日起至返還如附圖編號
    A 所示部分土地之日止，按月給付原告2,368 元之不當得利
    損害金（計算式：12,424元×19056/100,000 ＝2,368 元）
    ，為有理由，應予准許，逾此部分則屬無據，不應准許。
  (三)從而，原告依據民法第184 條、第767 條及第821 條、第17
    9 條規定，請求被告將設置於系爭土地上如附圖左側院所示
    位置之兩個車擋、坐落於系爭土地上如附圖所示B 部分、面
    積23平方公尺之雨遮拆除，並將系爭土地如附圖所示A 部分
    範圍、面積152.25平方公尺之土地返還予原告及全體共有人
    ，暨自99年8 月31日起至返還前開土地之日止，按月給付原
    告2,368 元，為有理由，應予准許，逾此部分之請求，即屬
    無據，應予駁回。
六、本件兩造分別陳明願供擔保請准宣告及免為假執行，就原告
    勝訴部分，經核均無不合，爰分別酌定相當擔保金額宣告及
    免為假執行。至原告敗訴部分，其假執行之聲請因訴之駁回
    已失所附麗，應併予駁回。
七、本件為判決之基礎已臻明確，兩造其餘攻擊防禦方法核與本
    件判決結果不生影響，爰不予一一論述，附此敘明。
八、訴訟費用負擔之依據：民事訴訟法第79條。
中    華    民    國   100    年    4     月    15    日
                  民事第二庭  法  官  藍雅清
以上正本係照原本作成。
如對本判決上訴，應於判決送達後20日內向本院提出上訴狀，若
委任律師提起上訴者，應一併繳納上訴審裁判費，否則本院得不
命補正逕行駁回上訴。
中    華    民    國   100    年    4     月    28    日
                              書記官  張純華